【裁判字號】    88,訴,855
【裁判日期】    900514
【裁判案由】    給付貨款
【裁判全文】
臺灣臺中地方法院民事判決  八十八年度訴字第八五五號
    原      告    品凱實業股份有限公司
    法定代理人    丙○○
    訴訟代理人    甲○○
    被      告    弘洋塑膠有限公司
    法定代理人    乙○○○
右當事人間請求給付貨款事件，本院判決如左：
    主      文
原告之訴及假執行之聲請均駁回。
本訴訴訟費用由原告負擔。
反訴被告應給付反訴原告新台幣肆拾陸萬元，及自民國八十八年四月二十七日起至清
償日止，按年息百分之五計算之利息。
反訴原告其餘之訴駁回。
反訴訴訟費用由反訴被告負擔百分之八十三，餘由反訴原告負擔。
本判決反訴原告勝訴部分於反訴原告以新台幣壹拾伍萬參仟元為反訴被告供擔保後，
得假執行。但反訴被告如於假執行程序實施前以新台幣肆拾陸萬元為反訴原告預供擔
保，得免為假執行。
反訴原告其餘之假執行聲請駁回。
    事      實
甲、原告（即反訴被告）方面：
壹、聲明：
  一、本訴部分：被告應給付原告新台幣（下同）一百萬元，及自支付命令送達翌日
      即民國（下同）八十八年一月六日起至清償日止按年息百分之五計算之利息，
      並願供擔保請准宣告假執行。
  二、反訴部分：反訴原告之反訴駁回，如受不利之判決，願供擔保請准免為假執行
      。
貳、陳述：
  一、被告於八十七年三月間向原告訂購生產螺旋桿機器一台，總價一百四十六萬元
      ，原告依約已將系爭機器載送至被告指定之台中縣龍井鄉○○村○○路二一六
      巷六十六弄三十九號，已經被告收受。惟系爭機器價款一百四十六萬元，扣除
      被告給付之定金四十六萬元，餘款一百萬元被告仍未給付，原告多次催討，被
      告猶置之不理，爰基於買賣之法律關係，求為判決如聲明所示。
  二、對於被告抗辯及反訴部分之陳述：
      系爭機器雖未裝光學尺及變速箱，但並非原告怠於履行，而係被告拒絕安裝；
      被告現又拒絕原告載運系爭機器回廠檢驗保養，並完成光學尺及變速箱之安裝
      ，是原告請求被告給付價金自有理由，被告抗辯及反訴自無理由。
  參、證據：提出買賣契約書影本一份、系爭機器型錄一份並請求傳訊証人張樹雲為
      證。
乙、被告（即反訴原告）方面：
  壹、聲明：
  一、本訴部分：原告之訴及假執行聲請均駁回。並陳明如受不利判決，願供擔保請
      准免為假執行之宣告。
  二、反訴部分：反訴被告應給付反訴原告五十五萬一千六百五十四元，及自反訴訴
      狀繕本送達翌日起至清償日止，按年息百分之五計算之利息，並陳明願供擔保
      請准宣告假執行。
  貳、陳述：
  一、本訴部分：
（一）被告向原告購買系爭生產螺旋桿器一台，價款一百四十六萬元，原告應於八十
      七年三月二十八日交貨，被告已付定金四十六萬元，詎原告未按約於八十七年
      三月二十八日交貨，經被告迭催後至八十七年五月初交付，但機器卻未裝設最
      主要之組件即變速箱、光學尺，且系爭機器無法正常運轉生產牙距五００厘米
      之產品，原告未完成機器之驗收交貨，當無貨款請求權，被告亦可拒絕給付貨
      款。
（二）原告未按期交付可生產牙距五００厘米產品之機器，被告數度催告，均未履行
      ，故被告於八十八年四月十三日以台中法院郵局第三０六號存証信函限原告於
      函到十日內裝設缺少之組件，否則即以該函通知作為解除系爭買賣契約之意思
      表示，原告於八十八年四月十四日收受存証信函仍未於期限內裝設組件，並完
      成可生產牙距五００厘米機器之交付，原告之遲延給付已發生解除契約之效力
      。
  二、反訴部分：
      系爭買賣契約因反訴被告之給付遲延已生解除契約之效力，反訴被告應將反訴
      原告交付之定金四十六萬元返還；又反訴原告向反訴被告購買系爭機器時，須
      另裝週邊設備，由反訴被告設計，再由反訴原告委由他人承製，但系爭機器不
      能使用，對此損害反訴被告自須賠償之，為此請求反訴被告返還定金四十六萬
      元及損害賠償九萬一千六百五十四元。
  、證據：提出收據及估價單影本二十七紙、台中法院郵局存証信函第三０六號影
  本一份及聲請傳訊証人洪沛潮、王福來及陳昌文。
丙、本院依職權至系爭機器置放現場履勘系爭機器。
    理      由
壹、本訴部分：
一、原告起訴主張被告於八十七年三月間向原告訂購生產螺旋桿機器一台，總價一百
    四十六萬元，原告依約已將系爭機器載送至被告指定之台中縣龍井鄉○○村○○
    路二一六巷六十六弄三十九號，已經被告收受。惟系爭機器價款一百四十六萬元
    ，扣除被告給付之定金四十六萬元，餘款一百萬元被告仍未給付，原告多次催討
    ，被告猶置之不理，爰基於買賣之法律關係，求為判決如聲明所示。被告則以因
    原告未按約於八十七年三月二十八日交付可生產牙距五００厘米產品之機器，被
    告數度催告，均未履行，被告遂於八十八年四月十三日以台中法院郵局第三０六
    號存証信函限原告於函到十日內裝設缺少之組件，否則即以該函通知作為解除系
    爭買賣契約之意思表示，原告於八十八年四月十四日收受存証信函，卻仍未於期
    限內裝設組件，並完成可生產牙距五００厘米機器之交付，原告之遲延給付已發
    生解除契約之效力，被告自無給付貨款之義務云云置辯。
二、本件原告主張被告向其訂購系爭機器並訂有買賣契約，系爭機器業已交付，惟被
    告尚有貨款一百萬元未為給付之事實，固據其提出與其所述相符之系爭買賣契約
    書一紙為証，被告對此並不爭執，惟以因原告就系爭機器之給付業已遲延，爰依
    法已解除系爭買賣契約云云置辯，是本件首須審究者實為兩造就系爭機器之買賣
    契約是否已解除？按債務人非依債務本旨實行提出給付者，不生提出之效力，民
    法第二百三十五條定有明文，是若債務人所交付之物與契約訂定之內容不符者，
    自不得謂為依債務之本旨提出，自不生提出之效力（最高法院八十四年台上字第
    三００二號判決意旨可參），經查兩造就系爭機器之機型及規格於系爭買賣契約
    上已詳細約定，此有買賣契約附卷可參，依該買賣契約原告須交付者為可生產牙
    距五００厘米產品之機器，惟經本院於八十八年六月四日至現場勘驗系爭機器時
    ，系爭螺桿牙距是二００厘米，原告稱可以作得到二００厘米（詳本院八十八年
    六月四日勘驗筆錄），是系爭機器已未符系爭買賣契約上所約定之規格，原告自
    難謂已依債務本旨交付；復按債務人負有依債務本旨為給付之義務，違背債務之
    本旨為給付，即屬不完全給付，是以債務人如主張其已為完全給付，當由其負證
    明之責（最高法院七十七年度台上字第一九八九號判決意旨可資參照），原告雖
    另主張系爭機器於加裝光學尺及變速箱後確可生產五００厘米之產品並提出逢甲
    大學機械工程學系之分析報告為証，惟該分析報告係依據原告公司提供之機器設
    計圖及相關構傳動理論建立分析模型分析，再依該分析結果做成分析報告，並未
    就同型、同規格之機器本身是否得生產牙距五００厘米之產品做測試分析，是尚
    難依該報告即遽認原告所交付之機器確係符合買賣契約，且原告又始終未能舉証
    証明已依契約內容交付系爭機器與被告，揆諸前揭說明，原告將與契約內容訂定
    不符之系爭機器交付與被告，不得謂依債務之本旨提出，自不生提出之效力。而
    被告於原告未依約交貨遲延給付後，並於八十八年四月十三日催告原告於十日內
    履行，此有八十八年四月十三日台中法院郵局第三０六號存証信函及回執一紙可
    參，原告於收到此存証信函後迄今仍未履約，被告自得依法解除系爭契約，是被
    告於八十八年四月二十六日本院審理時以訴狀表示依法解除契約，原告並於當日
    已收受訴狀，此有當日之言詞辯論筆錄可參，是系爭買賣契約確已合法解除，系
    爭買賣契約既已解除，則原告自不得再依契約請求被告給付未付之貨款一百萬元
    ，從而原告本於買賣之法律關係，請求被告給付一百萬元，及自支付命令送達翌
    日即八十八年一月六日起至清償日止，按年息百分之五計算之利息，為無理由，
    應予駁回。原告之訴既經駁回，其假執行之聲請已失所附麗，應併駁回。
貳、反訴部分：
一、本件反訴原告主張：系爭買賣契約因反訴被告之給付遲延已生解除契約之效力，
    反訴被告應將反訴原告交付之定金四十六萬元返還；又反訴原告向反訴被告購買
    系爭機器時，須另裝週邊設備，由反訴被告設計，再由反訴原告委由他人承製，
    但系爭機器未符規格，對此損害反訴被告自須賠償之，為此請求反訴被告返還定
    金四十六萬元及損害賠償九萬一千六百五十四元。反訴被告則稱系爭機器雖未裝
    光學尺及變速箱，但並非反訴被告怠於履行，而係反訴原告拒絕安裝，反訴原告
    現又拒絕反訴被告載運系爭機器回廠檢驗保養，並完成光學尺及變速箱之安裝，
    是反訴原告自不負遲延責任云云置辯。
二、經查反訴被告所交付之機器係未符合買賣契約約定可生產牙距五００厘米產品之
    規格，反訴被告亦未能証明同規格之系爭機器於加裝光學尺及變速箱後確可生產
    五００厘米牙距之產品，反訴被告所交付之物既未符合債之本旨，反訴被告猶辯
    稱係因反訴原告拒絕安裝光學尺及變速箱，非伊怠於履行云云，自不可採。是依
    前說明，系爭買賣契約既已合法解除，則反訴原告依民法第二百五十九條請求反
    訴被告回復原狀返還其所交付之四十六萬元及訴狀繕本送達翌日即八十八年四月
    二十七日起至清償日止，按年息百分之五計算之利息，自有理由，應予准許。
三、復按民法第二百六十條規定解除權之行使，不妨礙損害賠償之請求，並非積極的
    認有新賠償請求權發生，而係專指因債務不履行而生之損害賠償請求權，不因解
    除失其存在，故因契約消滅所生之損害，並不包括在內（最高法院五十五年台上
    字第二七二七號、第一一八八號判例意旨可參）。本件反訴原告另主張其向反訴
    被告購買系爭機器時，須另裝週邊設備，由反訴被告設計，再由反訴原告委由他
    人承製，但現系爭機器未符規格致解除契約後並未加裝使用，對此損害反訴被告
    自須賠償，為此請求反訴被告賠償九萬一千六百五十四元云云，固據反訴原告提
    出收據及估價單影本二十七紙為証，惟查反訴原告所主張加裝之週邊設備，只要
    有符合系爭買賣契約規格之產品時即可加裝使用，現因系爭買賣契約業經解除以
    致該加裝設備不能使用，此應係因契約解除後所生之情事，而非債務不履行所生
    之損害，且該加裝設備如加裝反訴原告日後再購得之同種規格機器時，反訴原告
    是否仍有損害，亦有疑義，是揆諸前開說明，反訴原告就此九萬一千六百五十四
    元及自訴狀繕本送達翌日起至清償日止，按年息百分之五計算之利息之請求，於
    法無據，應予駁回。
四、本件反訴原告勝訴部分，兩造均陳明願供擔保，分別聲請宣告請准假執行及免為
    假執行，本院核無不合，爰分別酌定相當擔保金額准許之，至反訴原告敗訴部分
    ，其假執行之聲請，已失所附麗，併予駁回。
參、本件事證已臻明確，兩造其餘攻擊防禦方法，核與判決基礎無影響，爰不逐一論
    述，附此敘明。
肆、據上結論，本件原告之訴為有理由，反訴原告之反訴為一部有理由、一部無理由
    ，依民事訴訟法第七十八條、第七十九條、第三百九十條第二項、第三百九十二
    條，判決如主文。
中      華      民      國    九十      年      五      月    十四    日
                                    臺灣臺中地方法院民事第三庭
~B法      官  涂秀玲
右為正本係照原本作成
附記一如不服本判決，應於判決送達後二十日內，向本院提出上訴狀。
附記二不得上訴。
附記三如對本判決上訴，須於判決送達後二十日內，向本院提出上訴狀，同時表明上訴理
由；如已於本判決宣示後送達前提起上訴者，應於判決送達後十日內補具上訴理由（上訴
僅得以判決適用法規顯有錯誤為理由，並按他造當事人之人數附繕本）。
中      華      民      國    九十      年      五      月    十四    日
~B法院書記官  王麗麗


司法院資訊處製作；財團法人民間司法改革基金會備份。
